【裁判字號】    92,上訴,3557
【裁判日期】    921203
【裁判案由】    強盜等
【裁判全文】
臺灣高等法院刑事判決                          九十二年度上訴字第三五五七號
    上  訴  人  臺灣基隆地方法院檢察署檢察官
    被      告  丁○○
    選任辯護人  黃丁風律師
                黃雅羚律師
    被      告  丙○○
                戊○○
    右二人共同
    指定辯護人  本院公設辯護人  甲○○
右上訴人因被告強盜等案件，不服臺灣基隆地方法院九十二年度訴字第一八三號中華
民國九十二年八月十八日第一審判決（起訴案號：臺灣基隆地方法院檢察署九十二年
度偵字第六一二號），提起上訴，本院判決如左：
    主  文
上訴駁回。
    理  由
一、公訴意旨略以：被告丁○○、戊○○、丙○○，於九十二年二月十日上午十時二
    十分許，共同前往基隆市○○區○○路五０三之一號陳再居、陳聰偉父子經營之
    億松中古車行，先由丁○○向車行店員乙○○要求試開其先前曾有意購買之三菱
    小客車，乙○○將該車引擎發動供彼等觀看，丁○○又要求將車開走，因不符交
    易常規，乙○○乃予拒絕，丁○○遂指使戊○○、丙○○共同動手行搶，丁○○
    持磚塊砸向乙○○，丙○○上前抓住乙○○，控制其行動，但均為乙○○躲開，
    奔逃往隔鄰商家，丁○○、戊○○、丙○○旋以磚塊砸店，毀損該車行之玻璃窗
    、辦公桌上擺飾、水族箱等物，強行搜括財物，戊○○發現汽車鑰匙均置於辦公
    桌上，丁○○乃取走陳再居所有之ＢＭＷ廠０Ｂ八八七八號小客車鑰匙，及行動
    電話、電子鐘、打火機、香水、陶瓷飾品等物，並迅速坐進該ＢＭＷ小客車內發
    動引擎，適乙○○返回發現，站立小客車前，以雙手撐住引擎蓋，呼喝阻止其開
    走，丁○○不為所動，竟加緊油門前衝，乙○○無力阻擋只好跳開以免被撞，此
    時附近鄰人聞聲趕至，丁○○見狀，不及載走同伴即加速逃離現場，戊○○、丙○○乃跑至路邊攔計程車，但為乙○○及附近民眾包圍，未幾警方據報趕抵現場
    ，查獲張、邱二人，並扣得彼等砸店之磚塊，再循線於同日下午四時二十分許，
    在成功一路六十二號前攔獲丁○○，起出上開小客車及鑰匙、行動電話、電子鐘
    、打火機、香水、陶瓷飾品等物。因認被告三人涉犯刑法第三百二十八條第一項
    強盜罪嫌及同法第三百五十四條之毀損罪嫌云云。
二、按心神喪失人之行為，不罰，刑法第十九條第一項定有明文；次按被告之行為不
    罰者，應諭知無罪之判決，刑事訴訟法第三百零一條第一項後段定有明文；又因
    心神喪失而不罰者，得令入相當處所，施以監護，刑法第八十七條第一項亦有明
    文。
三、右揭事實業據被告丙○○、戊○○、丁○○三人供承不諱，核與被害人乙○○指
    述情節相合。此外並有現場照片、贓物領據等附卷可稽，被告三人自白信而有徵
    ，其等犯行，均堪認定，應依法論科。
四、依證人乙○○供證：「．．．他們當天過來講話讓我覺得很奇怪，一副很生氣的
    樣子，丁○○一來講話就很奇怪。他來店說要試車，我不讓他試車，他們就抓狂
    。他之前就有講話有點怪怪的。」、「 (依店被破壞情形，你是否有覺得被告三
    人是否有精神異常)有，丙○○、張文鍾在警察就喃喃自語。」、「 (我覺得被
    告三人精神不太正常」 (見本院九十二年十一月十九日審判筆錄)，再參酌被告
    等所為購車情節，不符交易常規，且既要強盜車輛，又取走無什價值之電子鐘、
    香水等物，亦不符事理，已見渠等所作所為，實非正常人之行動舉止，又原審將
    三人送行政院衛生署基隆醫院鑑定，結果認被告丁○○係情感性精神病患者，長
    期以來在規則治療下均可維持穩定，案發前兩個月自行中斷治療，停葯後開始出
    現失眠、易怒、情緒衝動行為，對照看守所時之精神狀態，案發當日應處於發病
    狀態，其衝動、社會判斷力均已明顯受損，已達心神喪失之程度。被告丙○○係
    精神分裂病患者，由案發後入看守所之初時，有明顯精神症狀，治療後症狀大幅
    改善來看，其所謂有規則服葯應非事實，案發時應是未規則服葯而處於發病狀態
    ，其社會判斷力、衝動控制均差，故犯此犯行，當時之精神狀態已達心神喪失之
    地步。被告戊○○係輕度智能不足與衝動控制疾病患者，長期以來未曾規則治療
    ，時有衝動，易怒行為，然發作對象均只限家人，案發當日受疾病、酒精影響，
    兼且智能不足，影響其社會判斷力，故在別人慫恿下犯此犯行，其精神狀態已達
    心神喪失等語。有該院九十二年七月四日九二基醫精字第０九二０００三四八九
    號精神鑑定報告書一份在卷可參，查該院系由精神專科醫師對被告施以理學及神
    經學檢查、行為觀察及會談、班達視動完型測驗、魏氏成人智力測驗、羅夏克墨
    漬測驗及精神狀態檢查研判，既經專家依學理審慎鑑定，自足信實，是被告三人
    行為當時應已心神喪失。
五、本件被告三人之行為係於其心神喪失狀態下所為，已如前述，揆諸上開規定，原
    審基此為被告等無罪之諭知。並以被告三人之藥物治療效果甚佳（經看守所施以
    藥物後，其行為表現已日趨改善），惟因缺乏足夠之病識感，若任令其發展，勢
    必因不規則就醫（服葯）而使病症惡化致繼續發生危害社會之行為，故應施以適
    當治療，以防其精神病症再度復發，亦有上開鑑定書足憑，為使被告三人能接受
    妥適之治療及監護，俾避免其再度造成本人及社會之危險與負擔，爰均併宣告令
    入相當處所施以監護二年。認事用法殊無不合，檢察官上訴意旨指摘被告未心神
    喪失，原判決不當云云，應認無理由，予以駁回。
據上論斷，應依刑事訴訟法第三百六十八條，判決如主文。
本案經檢察官謝英民到庭執行職務。
中      華      民      國    九十二    年      十二      月      三    日
                              臺灣高等法院刑事第五庭
                                  審判長法  官  趙  功  恆
                                        法  官  蘇  素  娥
                                        法  官  楊  貴  雄
右正本證明與原本無異。
如不服本判決，應於收受送達後十日內向本院提出上訴書狀，其未敘述上訴之理由者
並得於提起上訴後十日內向本院補提理由書（均須按他造當事人之人數附繕本）。
                                        書記官  林  淑  貞
中      華      民      國    九十二    年     十二     月      四      日


司法院資訊處製作；財團法人民間司法改革基金會備份。
